臺灣高雄地方法院民事裁定
111年度消債職聲免字第74號

聲　請　人　陳克禮　00000000000000000000000000000000000
即　債務人0000000000000000000000000000000000000000
代　理　人　蘇盈伃律師
相　對　人　
即債權人　　國泰世華商業銀行股份有限公司
　　　　　　　　　　000000000000000000000000000000000000
法定代理人　郭明鑑　00000000
代　理　人　黃怡玲　000000000000000000000000000000000000
相　對　人　
即債權人　　中國信託商業銀行股份有限公司
　　　　　　　　　　000000000000000000000000000000000000
00000000000000000000000000000000000000000000000000000
法定代理人　利明献　00000000
　　　　　　　　　　000000000000000000000000
　　　　　　　　　　00000000000000000000000000000000000
相　對　人　
即債權人　　遠東國際商業銀行股份有限公司
　　　　　　　　　　000000000000000000000000000000000000
000000000000000000000000000000000000000000000000000000
法定代理人　周添財　00000000
　　　　　　　　　　000000000000000000000000
　　　　　　　　　　　寄板橋莒光郵局第6-106號信箱　　　 
相　對　人　
即債權人　　第一商業銀行股份有限公司
　　　　　　　　　　000000000000000000000000000000000000
法定代理人　邱月琴　00000000
相　對　人　
即債權人　　元大國際資產管理股份有限公司
　　　　　　　　　　000000000000000000000000000000000000
法定代理人　宋耀明　00000000

上列當事人間消費者債務清理免責事件，本院裁定如下：
    主  文
債務人陳克禮不予免責。
    理  由
一、按法院為終止或終結清算程序之裁定確定後，除別有規定外
    ，應以裁定免除債務人之債務；又法院裁定開始清算程序後
    ，債務人有薪資、執行業務所得或其他固定收入，扣除自己
    及依法應受其扶養者所必要生活費用之數額後仍有餘額，而
    普通債權人之分配總額低於債務人聲請清算前2 年間，可處
    分所得扣除自己及依法應受其扶養者所必要生活費用之數額
    者，法院應為不免責之裁定，但債務人證明經普通債權人全
    體同意者，不在此限；而債務人有下列各款情形之一者，法
    院應為不免責之裁定，但債務人證明經普通債權人全體同意
    者，不在此限：（一）於七年內曾依破產法或本條例規定受
    免責；（二）隱匿、毀損應屬清算財團之財產，或為其他不
    利於債權人之處分；（三）捏造債務或承認不真實之債務；
    （四）聲請清算前二年內，因消費奢侈商品或服務、賭博或
    其他投機行為，所支出之總額逾該期間可處分所得扣除自己
    及依法應受其扶養者所必要生活費用之半數，或所負債務之
    總額逾聲請清算時無擔保及無優先權債務之半數，而生開始
    清算之原因；（五）於清算聲請前一年內，已有清算之原因
    ，而隱瞞其事實，使他人與之為交易致生損害；（六）明知
    已有清算原因之事實，非基於本人之義務，而以特別利於債
    權人中之一人或數人為目的，提供擔保或消滅債務；（七）
    隱匿、毀棄、偽造或變造帳簿或其他會計文件之全部或一部
    ，致其財產之狀況不真確；（八）故意於財產及收入狀況說
    明書為不實之記載，或有其他故意違反本條例所定義務之行
    為，消費者債務清理條例（下稱消債條例）第132條、第133
     條及第134 條分別定有明文。
二、經查：
　㈠債務人前於民國110年6月1日提出債權人清冊，向本院聲請調
    解債務清償方案，經本院110年度司消債調字第279號受理，
    於110年6月17日調解不成立，債務人於同日以言詞聲請清算
    ，經本院以110年度消債清字第146號裁定准自110年11月3日
    起開始清算程序；嗣全體債權人於清算程序均未受償，經本
    院於111年2月10日以110年度司執消債清字第205號裁定清算
    程序終結等情，業經本院調取前開卷宗核閱無訛。依首揭規
    定，本院應為債務人是否免責之裁定。
　㈡本院函詢債權人陳述意見，債權人未表示同意債務人免責，
    且查：
  ⒈債務人有消債條例第133 條所定應不予免責之情形：
  ⑴債務人於開始清算程序後之收支情形：本件債務人於本院裁
    定開始清算程序後，仍從事安裝燈具等臨時工之工作，110
    年11月至111年5月平均每月收入約24,529元【計算式：（28
    ,300＋24,700＋24,200＋18,200＋27,000＋26,000＋23,300）÷7＝2
    4,529，本裁定計算方式均採元以下4捨5入】，未領取補助
    或給付等情，此有收入計算表（本案卷第52至59頁）、110
    年稅務電子閘門財產所得調件明細表（本案卷第31頁）、勞
    工保險被保險人投保資料表（本案卷第30頁）、社會補助查
    詢表（本案卷第28至29頁）、勞動部勞工保險局函（本案卷
    第38頁）、勞動部勞動力發展署高屏澎東分署函（本案卷第
    39頁）、租金補助查詢表（本案卷第27頁）在卷可參。又債
    務人係租屋居住，依衛生福利部公布之高雄市每人每月最低
    生活費(已包含房屋費用)，110年度至111年度各為13,341元
    、14,419元，1.2倍(消債條例第64條之2第1項規定）即為16
    ,009元、17,303元。從而，債務人開始清算程序後平均每月
    可處分所得24,529元，扣除其每月必要支出，於110年11月
    至12月每月尚有餘額8,520元（計算式：24,529－16,009＝8,5
    20），於111年1月至5月每月尚有餘額7,226元（計算式：24
    ,529－17,303＝7,226）。
　⑵債務人於聲請清算程序前2年（即自108年6月至110年5月止）
    收支情形：
　　①關於債務人之可處分所得部分，債務人受雇得力安全科技
      有限公司、精瑞視聽科技有限公司等承包商從事安裝燈具
      等臨時工工作，每月收入約25,000元，前於109年4月25日
      領取行政院紓困補助30,000元，未領取其他補助或給付等
      情，有債務人107年度至108年度綜合所得稅各類所得資料
      清單【本院110年度司消債調字第279號卷（下稱調卷）第
      14至15頁】、109年度稅務電子閘門財產所得調件明細表
      【本院110年度消債清字第146號卷（下稱清卷）第41頁】
      、收入切結書（調卷第21頁、清卷第61頁）、收入計算表
      （清卷第53至60頁、第89至90頁）、存簿（清卷第63至78
      頁、第87至88頁）、社會補助查詢表（清卷第37至39頁）
      、租金補助查詢表（清卷第40頁）、勞動部勞工保險局函
      （清卷第35頁）、勞動部勞動力發展署高屏澎東分署函（
      清卷第36頁）、勞工保險被保險人投保資料表（調卷第17
      至18頁）等可參，是債務人於聲請清算前2年可處分所得
      合計為630,000元(計算式：25,000×24＋30,000＝630,000)
      。
　　②關於債務人之必要生活費用部分，依消債條例第64條之2 
      第1項規定，債務人必要生活費用，以最近1年衛生福利部
      或直轄市政府所公告當地區每人每月最低生活費1.2 倍定
      之。而依衛生福利部公布之高雄市每人每月最低生活費，
      108年度至110年度各為13,099元、13,099元、13,341元，
      1.2倍即為15,719元、15,719元、16,009元，債務人於聲
      請清算前2年間之必要生活費用應為378,706元（計算式：
      15,719×19＋16,009×5＝378,706）。
　　③債務人聲請清算前2年間之可處分所得合計為630,000元，
      扣除其聲請清算前2年間之必要生活費用378,706元，尚餘
      251,294元（計算式:630,000－378,706＝251,294)，本件普
      通債權人均未受償，低於前揭餘額，應堪認定。
　⑶綜上，債務人於清算程序開始後之可處分所得，扣除自己之
    必要生活費後，仍有餘額，且普通債權人之分配總額低於債
    務人聲請清算前2年間，可處分所得扣除自己必要生活費之
    數額，足認本件債務人有消債條例第133條所規定之不免責
    事由存在。
  ⒉債務人無消債條例第134 條各款應不予免責之情形：
　　本院復查無債務人有何該條款所列不免責事由，債權人亦未
    陳明有此情事，即難認債務人有此部分不免責情事。
四、綜上所述，債務人符合消債條例第133條所定情形，應不予
    免責。惟按債務人因第133條之情形，受不免責之裁定確定
    後，繼續清償達該條規定之數額，且各普通債權人受償額均
    達其應受分配額時，得聲請法院裁定免責；法院為不免責或
    撤銷免責之裁定確定後，債務人繼續清償債務，而各普通債
    權人受償額均達其債權額之20%以上者，法院得依債務人之
    聲請裁定免責，消債條例第141條第1項、第142條第1項分別
    定有明文。從而，本件債務人雖經本院依消債條例第133條
    規定裁定不免責，然其如繼續清償債務達如附表所示金額即
    251,294元後，仍得依法聲請法院審酌是否裁定免責，附此
    敘明。
中　　華　　民　　國　　111 　年　　6 　　月　　29　　日
              　　民事庭  　　法　官　李育信
以上正本係照原本作成。
如對本裁定不服，得於裁定送達後10日內向本院提出抗告狀，並
繳納抗告裁判費新臺幣1,000 元。
中　　華　　民　　國　　111 　年　　6 　　月　　29　　日

  　                         書記官　何福添
　　　　　　　　　　　　　　
附錄
一、債務人繼續清償得聲請法院裁定免責之規定：
　　消費者債務清理條例第141條第1項
　　債務人因第 133 條之情形，受不免責之裁定確定後，繼續
　　清償達該條規定之數額，且各普通債權人受償額均達其應受
　　分配額時，得聲請法院裁定免責。　　
    消費者債務清理條例第142條第1項
　　法院為不免責或撤銷免責之裁定確定後，債務人繼續清償債
　　務，而各普通債權人受償額均達其債權額之 20% 以上者，
　　法院得依債務人之聲請裁定免責。
二、債務人嗣後聲請裁定免責時，須繼續清償各普通債權之最低
    應受分配額。 
附表：　　
                                                               普通債權人                                                                                             債權額 （新臺幣）                        繼續清償至第141條所定各債權人最低應受分配額之數額（新臺幣） 國泰世華商業銀行股份有限公司 1,045,135元 81,662元 中國信託商業銀行股份有限公司 287,440元 22,459元 遠東國際商業銀行股份有限公司 461,090元 36,027元 第一商業銀行股份有限公司 222,159元 17,358元 元大國際資產管理股份有限公司 1,200,323元 93,788元 　　　合　　　　　計 3,216,147元 251,294元